台灣高等法院高雄分院民事判決　九十年度上更(二)字第五三號
　　　上　訴　人　台中商業銀行股份有限公司高雄分公司
　　　法定代理人　甲○○
　　　被上訴人　　乙○○
　　　被上訴人　　丙○○
右當事人間請求清償借款事件，上訴人對於中華民國八十七年三月十日臺灣高雄地方
法院八十六年度訴字第二三九六號第一審判決提起上訴，經最高法院第二次發回更審
，本院判決如左：
    主    文
原判決廢棄。
被上訴人應連帶給付上訴人新台幣壹佰肆拾玖萬貳仟佰零捌元，及自民國八十六年
六月二十三日起至清償日止，按年息百分之九點三七五計算之利息；並自同年七月二
十四日起至八十七年一月二十三日止，按上開利率百分之十，自八十七年一月二十四
日起，至清償日止，按上開利率百分之二十計算之違約金。
上訴人假執行之聲請駁回。
第一審、第二審及發回前第三審訴訟費用均由被上訴人連帶負擔。
    事實及理由
一、本件上訴人主張：被上訴人乙○○於民國八十六年四月二十三日，邀同被上訴人
    丙○○為連帶保證人，向上訴人借款新台幣（下同）一百五十萬元，約定利息按
    年息百分之九點三七五計算，自同日起至一百零一年四月二十三日止，按月攤還
    本息，如有一期不履行，視為全部到期，並約定逾期清償在六個月以內者，按上
    開利率百分之十；在六個月以上者，按上開利率百分之二十計付違約金。上訴人
    已依約將一百五十萬元借款撥入乙○○前在伊公司所開設之活存帳戶後使用。詎
    乙○○嗣僅繳交二期本息，自八十六年六月二十三日起即未再依約清償，已喪失
    分期攤還之期限利益，計尚欠一百四十九萬二千三百零八元之本息暨違約金未償
    還，爰本於金錢消費借貸及連帶保證之法律關係，求為命被上訴人連帶如數給付
    並自八十六年六月二十三日起加計約定之利息與違約金之判決。
二、被上訴人則以：乙○○雖曾以丙○○為連帶保證人，與上訴人簽訂約定書及借貸
    契約，惟乙○○因與訴外人宏堂建設有限公司（下稱宏堂公司）間就合建契約尚
    有爭執，並未同意將該借款一百五十萬元轉存入該公司之帳戶，且對上訴人之轉
    帳已當場表示異議，是上訴人之轉帳行為，既未經乙○○同意，即難認上訴人有
    交付系爭借款，雙方之借貸契約自屬不生效力等語，資為抗辯。
三、上訴人主張被上訴人乙○○以上訴人丙○○為連帶保證人，向上訴人借款一百五
    十萬元，該款已撥入乙○○在上訴人處所開設之帳戶，並由乙○○填具取款憑條
    提款，轉帳存入訴外人宏堂公司之帳戶，嗣乙○○僅於八十六年五月二十三日及
    同年六月二十三日各繳付一期本息，尚欠本金一百四十九萬二千三百零八元仍未
    依約攤還本息等情，為兩造所不爭，且有借據、約定書、活期存款存摺、取款憑
    條、代轉帳支出傳票、繳款明細表、放款計息單代收入傳票、存款簿交易資料查
    詢表等件可稽，堪信為真實。是本件之爭點在於，被上訴人乙○○是否已取得系
    爭一百五十萬元借款之管領力，即上訴人是否已完成該借款之交付，而得認兩造
    間之借貸契約業已生效？
四、按八十九年四月二十六日修正前民法第四百七十五條規定，消費借貸因金錢或其
    他代替物之交付而生效力。所謂「交付」，原不以現實交付為限，倘貸與人已依
    轉帳方式，將貸款撥入借用人之銀行帳戶內以代交付者，自仍發生與現實交付同
    等之效力。經查：
  (一)系爭借款一百五十萬元業經上訴人於八十六年四月二十三日撥入被上訴人乙○
      ○在上訴人處開設之活存帳戶內，已為乙○○所不爭執，且有其活期存款存摺
      影本在卷可稽（原審卷三十五頁）。再乙○○自認在取款憑條上簽名、蓋章（
      原審卷八十頁背面、本院上更一卷四十五頁），及證人即上訴人公司負責存款
      櫃台之職員陳如吟證稱：客戶從櫃台前面將存摺及取款條（已簽名、蓋章）交
      給伊，由伊核章，核完章就會將存摺及取款條還給客戶；一定客戶有說要轉帳
      ，伊才會轉帳（本院上更一字卷第四四至四五頁）等語，則上訴人公司職員係
      依據乙○○填載之取款憑條作業，亦足認定。參以被上訴人乙○○陳稱：借款
      一百五十萬元是打算還宏堂公司之保證金，因當時房子還未蓋好，才不同意給
      （原審卷六十頁）；證人戴德賢稱：乙○○認為不應當時就撥款，但我們認為
      依合約於執照取得時就給（原審卷六十頁）等語，及乙○○嗣於八十六年五月
      十三日宏堂公司依合建契約交屋後，即與戴德賢成立協議  (原審卷七十三頁)
      ，同意系爭一百五十萬元貸款利息自八十六年五月十七日起由乙○○繳息，復
      依協議於同年五、六月繳息（至於五月十七日前實際是否由宏堂公司支出利息
      ，則非所問），顯然其並未反對轉帳，然真意係在完成交屋之後為之，惟銀行
      員當日立即轉帳，始為異議。
  (二)又姑且不論乙○○於委託轉帳之時，未表明何時為之，致銀行員依一般作業流
      程立即予以轉帳，已生轉帳之效力，縱認其轉帳係未經乙○○授權而為之，惟
      乙○○事後既與宏堂公司就系爭借款之利息負擔成立協議，同意自協議後之八
      十六年五月十七日起繳納借款利息，亦應認就此轉帳行為已為追認，依民法第
      一百十五條之規定，溯及於轉帳之時生委託之效力。至乙○○另稱：為瞭解轉
      帳至何處，始同意簽協議書繳息云云，核與其先前自認八十六年四月二十三日
      至上訴人公司欲提領借款時，發現該款項已被轉帳至戴德賢帳戶（原審卷三十
      三頁背面），顯已知情相違，其推諉之詞，不足為採。
  (三)從而應認系爭借款轉帳至宏堂公司，確係出於乙○○之授意，其辯稱對於系爭
      借款尚未取得實際之管領力云云，核無足採。則上訴人主張業已完成系爭借款
      之撥放，兩造間借貸契約業已生效，核屬有據。
五、綜上，上訴人本於消費借貸及連帶保證之法律關係，請求上訴人連帶給付一百四
    十九萬二千三百零八元，及如主文第二項所示之利息暨違約金，洵屬正當，應予
    准許。原審為上訴人敗訴之判決，尚有未洽。上訴意旨指摘原判決不當，求予廢
    棄改判，為有理由，爰由本院予以廢棄改判，如主文第二項所示。又上訴人陳明
    願供擔保，請准為假執行之宣告  (於原審未為聲請)，經核本件上訴利益未逾一
    百五十萬元，本院判決後已不得上訴，無庸宣告假執行，應予駁回。
六、本件判決已臻明確，兩造其餘主張、陳述及攻擊防禦方法，與本件終局判決不生
    影響，自毋庸一一審酌，併予敘明。
據上論結，本件上訴為有理由，依民事訴訟法第四百五十條、第八十五條第二項，判
決如主文。
中　　　華　　　民　　　國　　九十一　　年　　　五　　　月　　　八　　　日
                                      臺灣高等法院高雄分院民事第六庭
~B1審判長法官　許明進
~B2　　　法官　李炫德
~B3　　　法官　謝肅珍
右為正本係照原本作成
不得上訴。
中　　　華　　　民　　　國　　九十一　　年　　　五　　　月　　　十　　　日
~B法院書記官　鄭翠芬
                                                                  Ａ
